【裁判字號】    96,易,1497
【裁判日期】    970407
【裁判案由】    妨害公務
【裁判全文】
臺灣臺北地方法院刑事判決              96年度易字第1497號
公  訴  人  臺灣臺北地方法院檢察署檢察官
被      告  丁○○
選任辯護人  陳雅珍律師
上列被告因妨害公務案件，經檢察官提起公訴（96年度偵字第
7433 號） ，本院判決如下：
    主  文
丁○○對於公務員依法執行職務時，施強暴，處有期徒刑月，
如易科罰金，以新臺幣壹仟元折算壹日；減為有期徒刑壹月又拾
伍日，如易科罰金，以新臺幣壹仟元折算壹日。
    事  實
一、丁○○為計程車司機，於民國96年3 月28日11時10分許，駕
    駛車牌號碼：816 －CL號自小客車，欲進入位於臺北市中正
    區○○○路7 號臺灣大學醫學院附設醫院（下稱臺大醫院）
    大門之車道內，以搭載臺大醫院之乘客，惟因已有其他計程
    車在該處排班，無法進入車道內，丁○○乃將前揭車輛，違
    規併排在該車道入口處。適臺北市政府警察局中正第一分局
    交通分隊警員乙○○、替代役男甲○○在該處執行交通整理
    勤務，警員乙○○見狀，即下車勸導丁○○駛離，丁○○不
    願，雙方因而發生爭執，丁○○明知乙○○已站立在所駕駛
    前揭車輛之右前方，並係依法執行勤務之警員，惟因前方已
    有計程車搭載乘客離去挪出空位，執意駛入，竟基於妨害公
    務之犯意，先駕駛上開車輛倒車後，再踩油門使車輛往前衝
    撞之方式，對警員乙○○施以強暴行為，致乙○○受有左手
    臂擦傷之傷害（涉犯傷害罪部分，未據告訴）。
二、案經臺北市政府警察局中正第一分局報請臺灣臺北地方法院
    檢察署檢察官偵查起訴。
    理    由
一、訊據被告丁○○矢口否認有何妨害公務犯行，辯稱：當日駕
    駛計程車在臺大醫院大門等候排班，警員乙○○原是坐在警
    車內對伊咆哮，伊拿出1 份警察局函文向警員乙○○表示此
    處不屬於道路交通管理處罰條例範圍，警員乙○○仍衝至伊
    車輛前方阻止伊車輛前進，此時，有空位可以進入排班車隊
    ，伊欲駛入排班車道，先倒車，警員乙○○卻跑至車輛後方
    、左前方。伊見警員乙○○在車子左前側，將方向盤右打向
    右駛入排班車道，此時警員又從車子的左前側繞道右前側照
    後鏡旁，後來，因為車道與人行道有高低差，警員乙○○失
    去平衡站立不穩，整個人趴在伊車輛引擎蓋上，伊是等警員
    乙○○離開後，才慢慢駕車駛入車道，並無任何衝撞警員行
    為云云。經查：
  (一)上揭犯罪事實，業據證人即臺北市政府警察局中正第一分局
    交通分隊警員乙○○、替代役男甲○○於本院審理中證述明
    確（見本院96年11月5 日審判筆錄），並有卷附監視錄影光
    碟翻拍照片及臺北市政府警察局中正第一分局交通分隊79人
    勤務分配表各1 份在卷可稽。
  (二)雖被告以前揭情詞置辯：惟
  (1)依證人乙○○於本院審理中證稱：當天下午，伊在執行交整
    勤務時，伊與替代役甲○○在巡邏車上，甲○○看見車牌號
    碼：816 －CL號車輛併排停在新臺大入口，影響車輛進出，
    伊先在車上鳴喇叭，示意被告離去，但被告不為所動，伊遂
    下車走至被告車輛後方，先敲被告車輛的後行李箱，該駕駛
    仍不為所動，伊大聲告知被告請其不要妨礙交通，被告遂下
    車大聲咆哮，被告說這邊不是你們管的，伊等沒有資格管這
    邊，伊就走到被告的車子左側駕駛座旁，繼續請被告離開，
    不要妨礙交通，被告仍不為所動，就上車，伊就走到被告車
    子的前面，再次以手勢及警笛請被告離開，被告仍不為所動
    ，因為伊之前有被被告撞的經驗，所以先閃到被告車子的右
    側，再請被告離去，被告還是不為所動，這時因為排班的車
    輛有移動，被告忽然倒車，不顧伊站在被告車子的右前側，
    就往伊這邊衝過來，硬要插進去排班，伊閃避不及，左手臂
    被他的後視鏡擦撞受傷，但傷勢不是很明顯，伊就請派出所
    警員過來處理等語（見本院96年11月5 日審判筆錄第3 頁至
    第4 頁）；證人甲○○於本院審理中證稱：伊於96年3 月28
    日上午與乙○○在新臺大計程車排班處執勤。當天有違規併
    排車輛，乙○○先下車驅趕，比手勢叫併排計程車之被告駛
    離。後來被告下車叫囂，當時伊在車上，伊有看到，乙○○
    比手勢叫伊下車，伊先到計程車左前方站著，之後又站到後
    面，後來看到計程車倒退先右彎再左彎的方式前進，這時計
    程車車子的右方向鏡擦撞到乙○○的手，那時乙○○站在車
    子的右側，撞到乙○○的左手等語（見本院96年11月5 日審
    判筆錄第7 頁至第8 頁）。綜析上開證人乙○○、甲○○之
    證詞結果，除相互一致外，且證人乙○○、甲○○均為執行
    交通整理勤務之警員、替代役男，另證人甲○○與被告間亦
    無恩怨關係，此為被告所不否認，證人乙○○、甲○○應無
    無端故意誣陷被告之必要。
  (2)再徵諸，被告亦不否認證人乙○○在伊車輛前後走動，後來
    站在伊車輛前側照後鏡旁等情（僅辯稱因車道與人行道有高
    低差，是警員乙○○失去平衡站立不穩，整個人趴在伊車輛
    引擎蓋前，見96年7 月3 日刑事準備程序狀），亦與證人乙○○、甲○○所述證人乙○○遭被告駕駛車輛衝撞之前，所
    站立之位置相符合，及參以被告前曾於95年4 月24日14時15
    分許，在同一處，因併排停車問題，遭證人乙○○取締後，
    而有駕車衝撞證人乙○○，並致證人乙○○受傷等情，有道
    歉書1 份在卷可稽，被告本次再因併排停車遭取締，見證人
    乙○○已站立在所駕駛前揭車輛之右前方，惟因前方已有計
    程車搭載乘客離去挪出空位，仍執意駛入，先倒車，再踩油
    門使車輛往前衝撞之情，亦屬合理，益徵，證人乙○○、甲○○前開證言，應屬實情，堪予採信。基此，被告確實有於
    前開時、地見證人乙○○已站立在所駕駛前揭車輛之右前方
    ，並係依法執行勤務之警員，惟因前方已有計程車搭載乘客
    離去挪出空位，仍執意駛入，而先駕駛上開車輛倒車後，再
    踩油門使車輛往前衝撞之方式，對警員乙○○施以強暴行為
    ，並致證人乙○○受有左前臂擦傷之傷害，至為明確。
  (3)綜上，被告前開辯解，顯係卸責之詞，不足採信。
  (三)至被告聲請傳喚當日在被告車輛之後等停排班之證人丙○○
    於本院審理中證稱：伊當時在臺大醫院門前等停排班，被告
    車輛在伊車輛前面，後來警察就跑到816 車子的前面，816
    的車子就倒車，因為倒的太多，就撞到我的車子，後來816
    車子又向右打，車子就往前停車格進去，進去以後交通警察
    就叫被告下車。伊往前看，並沒有看到被告車輛照後鏡有撞
    到警員。當天伊駕駛車輛抵達時，警察是站在被告車輛的左
    手邊，後來前面車輛倒車，伊看到警察是站在被告的車頭左
    側大燈前等語（見本院97年3 月24日審判筆錄第3 頁至第5
    頁）。惟被告確實有於前揭時、地駕駛車輛衝撞正在執行勤
    務之證人乙○○，並致證人乙○○受有傷害乙節，已經本院
    認定如前所述，況且，以本案事發突然之情況下，證人丙○○乘坐在駕駛座位置，又非本案當事人，證人丙○○專注力
    不及，而未見聞證人乙○○移動至被告車輛右前方，被告隨
    即駕駛車輛衝撞證人乙○○之事，尚屬合理，及參以本件係
    證人乙○○站立在被告車輛左前方移動至右前方後，始發生
    衝撞事件，而證人丙○○卻僅指述證人乙○○站立在被告車
    輛左前方時之相關情節，益見證人丙○○並未目睹本案經過
    全貌情形，是該證言實不足作為被告有利之認定。
  (四)綜上所述，本件事證明確，被告犯行，洵堪認定，應依法論
    科。
二、核被告所為，係犯刑法第135 條第1 項之對於公務員依法執
    行職務時，施強暴罪。爰審酌被告因一時失慮致犯本罪，損
    害公務員執法之威信，且犯罪後，猶飾詞辯解，未見悔意等
    一切情狀，量處如主文所示之刑，並諭知易科罰金之折算標
    準。又中華民國96年罪犯減刑條例於96年6 月15日制定，於
    96 年7月16日施行，而本件被告犯罪時間為96年3 月28日，
    所受宣告之刑未逾有期徒刑1 年6 月，非屬該條例第3 條第
    1 項第15款不得減刑之情形，依該條例第2 條第1 項第3 款
    之規定，宣告之有期徒刑減其刑期2 分之1 ，並諭知易科罰
    金之折算標準。
據上論斷，應依刑事訴訟法第299 條第1 項前段，刑法第135 條
第1 項、第41條第1 項前段，刑法施行法第1 條之1 ，中華民國
96年罪犯減刑條例第2 條第1 項第3 款、第7 條、第9 條，判決
處刑如主文。
本案經檢察官葉雅婷到庭執行職務。
中    華    民    國    97  年    4     月      7     日
                        臺灣臺北地方法院刑事第二庭
                                    法  官  賴淑美
上正本證明與原本無異。
如不服本判決，應於判決送達後10日內向本院提出上訴狀 (應附
繕本)， 上訴於臺灣高等法院。
                                     書記官 許翠燕
中    華    民    國    97    年    4     月    7     日
附論罪科刑依據之法條：
中華民國刑法第135條
對於公務員依法執行職務時，施強暴脅迫者，處三年以下有期徒
刑、拘役或三百元以下罰金。
意圖使公務員執行一定之職務或妨害其依法執行一定之職務或使
公務員辭職，而施強暴脅迫者，亦同。
犯前2 項之罪，因而致公務員於死者，處無期徒刑或七年以上有
期徒刑；致重傷者，處三年以上、十年以下有期徒刑。


司法院資訊處製作；財團法人民間司法改革基金會備份。
